【裁判字號】    97,易,582
【裁判日期】    970828
【裁判案由】    竊盜等
【裁判全文】
臺灣新竹地方法院刑事判決               97年度易字第582號
公  訴  人  臺灣新竹地方法院檢察署檢察官
被      告  甲○○
                    號
選任辯護人  徐國楨律師
上列被告因竊盜等案件，經檢察官提起公訴（97年度偵字第3977
號），本院依簡式審判程序判決如下：
    主  文
甲○○竊盜，累犯，處有期徒刑肆月（事實二(一)部分）；又竊盜
，累犯，處有期徒刑肆月（事實二(二)部分）；又恐嚇取財未遂，
累犯，處有期徒刑伍月（事實二(三)部分）；又竊盜，累犯，處有
期徒刑肆月（事實三部分）；又竊盜，累犯，處有期徒刑肆月（
事實四部分）；又於夜間侵入住宅竊盜，累犯，處有期徒刑柒月
（事實五(一)部分）；又恐嚇取財未遂，累犯，處有期徒刑伍月（
事實五(二)部分）；應執行有期徒刑貳年陸月。
    事  實
一、甲○○前因贓物案件，經本院於民國89年 9月14日以89年度
    易緝字第49號判決判處有期徒刑 8月，並於89年10月17日確
    定；又因竊盜案件，經本院於89年 8月31日以88年度易字第
    693號判決判處有期徒刑1年10月，並經被告上訴臺灣高等法
    院後於89年10月19日撤回上訴確定；另因施用毒品案件，經
    臺灣桃園地方法院於89年11月21日以89年度訴字第1314號判
    決分別判處有期徒刑7月、5月，應執行有期徒刑10月，並於
    90年3月5日確定；上揭各罪並經臺灣桃園地方法院以90年度
    聲字第1404號裁定應執行有期徒刑3年2月確定，且於95年 9
    月27日假釋出監並交付保護管束，嗣於96年 4月20日保護管
    束期滿執行完畢。
二、甲○○分別基於意圖為自己不法所有之竊盜及恐嚇取財犯意
    ：(一)、於97年 5月28日晚間某時許，在新竹縣竹東鎮○○路
    223號前，見機車上插有鑰匙1串，即徒手竊取張嘉寧所有之
    住家、汽車及機車鑰匙1串。(二)、於97年5月29日晚間某時許
    ，持竊得之汽車鑰匙，至張嘉寧住家附近以遙控鎖測試得知
    為車牌號碼2P－6396號自用小客車之鑰匙，即以鑰匙開啟車
    門後竊取。(三)、於97年5月30日7時許，利用新竹縣湖口鄉湖
    口郵局前之公共電話，向張嘉寧恐嚇稱：是否有 1台中華的
    車子，車子還要不要等語，張嘉寧乃心生畏怖，於是先掛斷
    電話確認系爭車子是否遭竊，待確認遭竊後，甲○○接續於
    同日13時20分許撥打張嘉寧電話，惟發現接聽者為男性即掛
    斷電話，後甲○○認無法取贖後，即將該車棄置在新竹縣湖
    口鄉○○路○段382號前。
三、甲○○基於意圖為自己不法所有之竊盜犯意，於97年 5月30
    日凌晨某時許，在新竹縣竹北市○○○街70號前，持其所有
    之汽車鑰匙，撬開林金水所有之車牌號碼PO－6422號自用小
    客車門鎖，啟動電門後竊取供代步之用，其後將該車棄置於
    新竹縣湖口鄉○○○街30號旁。
四、甲○○基於意圖為自己不法所有之竊盜犯意，於97年 5月31
    日14時許，途經桃園縣楊梅鎮○○街 181號對面池塘邊，見
    陳德懌所有之車牌號碼KA－6647號自用小客車停於路旁，以
    自備之鑰匙撬開陳德懌所有之上開自用小客車門鎖，再入內
    啟動龍頭鎖後竊取供代步之用，其後將該車棄置於新竹縣竹
    北市○○街與沿河街口圍牆邊。
五、甲○○分別基於意圖為自己不法所有之竊盜及恐嚇取財犯意
    ：(一)、於97年6月1日23時許，途經新竹縣新埔鎮○○路○段7
    17巷95號宋慶松住處，持其所有之鑰匙，撬開落地鋁門窗鎖
    ，而於夜間侵入住宅竊取宋慶松配偶洪美玉所有置於客廳內
    之白色女用皮包1個、郵局存摺1本、門號0000000000號之行
    動電話1支及汽車鑰匙1支，並以該竊得之汽車鑰匙，竊取停
    放在宋慶松家門口、洪美玉所有之車牌號碼2752－PM號自用
    小客車。(二)、於97年6月2日11時4 分許，撥打宋慶松之行動
    電話向其恐嚇稱：是否要取回車輛，該車送到汽車解體廠還
    有新臺幣（下同）50,000元的價值，宋慶松因恐車子遭解體
    ，乃心生畏怖同意甲○○提出之60,000元取贖對價，惟要求
    先確認車子是否完好，甲○○即於該日11時30分許，駕駛車
    牌號碼2752－PM號自用小客車至宋慶松住家巷口欲取贖，惟
    發覺埋伏之警方而駕車逃逸。嗣甲○○於97年6月4日1 時許
    ，在桃園縣楊梅鎮上湖里下四湖29號前，持上開自用小客車
    鑰匙欲開啟車門時為警當場查獲，並自車內扣得上開竊得自
    用小客車之鑰匙。
六、案經新竹縣政府警察局報告臺灣新竹地方法院檢察署檢察官
    偵查起訴。
    理  由
一、本件被告甲○○所犯竊盜罪、加重竊盜罪、恐嚇取財罪，均
    非死刑、無期徒刑、最輕本刑為 3年以上有期徒刑之罪，被
    告於本院準備程序進行中，就被訴事實為有罪之陳述，經本
    院認合於刑事訴訟法第 273條之1第1項之規定，裁定進行簡
    式審判程序。
二、上揭事實，業據被告甲○○於偵查、本院調查、準備程序及
    簡式審判程序中坦白承認，核與被害人張嘉寧、林金水、陳
    德懌、宋慶松於警詢、偵查中指述遭竊情節大致相符（偵卷
    第19頁至第21頁、第25頁至第35頁、第93頁至第97頁），並
    有新竹縣政府警察局搜索、扣押筆錄、扣押物品目錄表各1
    份、贓物認領管單6紙、照片29張、新竹縣政府警察局車輛
    尋獲電腦輸入單4紙在卷可參（偵卷第36頁至第41頁、第47
    頁至第71頁）。足認被告之自白，應與事實相符，堪予採信
    ，本件事證明確，被告犯行均堪以認定，應依法論科。
三、論罪：
    刑法及刑法施行法業於95年7月1日修正施行，而被告行為時
    已在前揭修法施行之後，故本案應無新舊法比較之問題，應
    逕依修正後之規定予以論處，先此敘明。核被告所為，就事
    實二(一)、(二)、三、四部分，均係犯刑法第320條第1項之竊盜
    罪；就事實五(一)部分，係犯刑法第 321條第1項第1款之夜間
    侵入住宅加重竊盜罪；就事實二(三)、五(二)部分，均係犯刑法
    第 346條第3項、第1項之恐嚇取財未遂罪，而被告著手恐嚇
    被害人交付贖車款項，惟於取得恐嚇之財物前即為警查獲，
    尚未生既遂結果，屬未遂犯，均應依同法第25條第2 項後段
    規定，減輕其刑。上開 7罪間，犯意各別，行為互殊，應予
    分論併罰。
四、科刑：
    被告有詳如事實欄一所示之前科紀錄，有臺灣高等法院被告
    前案紀錄表1份在卷可憑，其於徒刑執行完畢5年內故意再犯
    本件有期徒刑以上之罪，均屬累犯，均應依法加重其刑，並
    就恐嚇取財未遂罪部分，均應先加後減。爰審酌被告素行非
    佳，竊取他人財物，顯不尊重他人財產權益，侵入他人住宅
    竊盜，嚴重影響他人居家安寧，恐嚇他人，甚值非難，因幼
    子甫出世經濟狀況欠佳之犯罪動機與目的、行竊次數 5次、
    恐嚇取財次數 2次、竊盜所得財物價值非鉅，造成被害人之
    損害及於偵查中、本院調查、準備程序及審理時坦認全部犯
    行之犯罪後態度，暨被害人領回大部分之財物等一切情狀，
    量處如主文所示之刑，並定應執行刑。至被告為事實三、四
    、五(一)竊盜犯行所用之鑰匙並未扣案，業已滅失，為免將來
    執行之困難，爰不予宣告沒收。又扣案咖啡色包包 1個係被
    告之妻吳虹蓉所有，扣案之黑色大包包1個、工具1批及鑰匙
    7 串雖均係被告所有，惟係供被告平時工作所用或住家用及
    之前留下來的鑰匙，和本案都沒有關係等情，亦據被告陳明
    在卷，則上開扣案物品既非被告所有或雖係被告所有惟非供
    被告犯罪所用，爰亦不予宣告沒收，附此敘明。
五、另公訴人雖以被告有以鑰匙竊車之技能，若未判處適當之刑
    並給予保安處分，實難收矯治之效，而認被告有強制工作之
    必要，而求處併宣告於刑之執行前，令入勞動場所強制工作
    等語。惟按，18歲以上之竊盜犯、贓物犯，有犯罪之習慣者
    ，得於刑之執行前，令入勞動場所強制工作；又有犯罪之習
    慣或因遊蕩或懶惰成習而犯罪者，亦得宣告於刑之執行前，
    令入勞動場所強制工作，竊盜犯贓物犯保安處分條例第 3條
    第1項、刑法第90條第1項固分別定有明文。然查，保安處分
    之本質，乃係針對受處分人將來之危險性所為之處置，以達
    教化、治療之目的，為刑罰之補充制度。我國現行刑法採刑
    罰與保安處分雙軌制，目的係在維持行為責任之刑罰原則下
    ，為協助行為人再社會化之功能，以及改善行為人潛在之危
    險性格，期能達成根治犯罪原因、預防犯罪之特別目的。而
    觀諸強制工作之保安處分意旨，應旨在對嚴重職業性犯罪及
    欠缺正確工作觀念或無正常工作，而顯有犯罪之習慣，且因
    遊蕩、懶惰成習而犯罪者，強制其從事勞動，以學習一技之
    長及正確之謀生觀念，使其日後重返社會，能適應社會生活
    。據此，首揭竊盜犯贓物犯保安處分條例第3條第1項、刑法
    第90條第 1項之規定，即係本於保安處分應受比例原則之規
    範，使強制工作保安處分之宣告，須與行為人所為行為之嚴
    重性、行為人所表現之危險性及對於行為人未來行為之期待
    性等相當之意旨而制定，而由法院視行為人之危險性格，決
    定應否令入勞動處所強制工作，以達預防之目的（最高法院
    91年度台上字第4625號判決意旨可資參照）。次按，刑法上
    之習慣犯，與累犯、連續犯之性質有別，必須有具體之事實
    ，足資證明行為人有犯罪之惡習及慣行，始有習慣犯規定之
    適用，並非一有累犯或連續犯之情形，即可認為有犯罪之習
    慣（最高法院54年度台上字第3041號判決意旨亦可資參照）
    。經查，本案被告固有累犯之情形，惟觀諸被告之前科紀錄
    ，其前雖於85年間、88年及89年間共有 3次違反麻醉藥品管
    理條例及毒品危防制條例案件、於89年間有 1次竊盜案件、
    於88年間有 1次贓物案件等前科紀錄，此有前開臺灣高等法
    院被告前案紀錄表 1份附卷可參。據此，觀諸其前科紀錄及
    本案行竊之時間、次數，實尚難認定其有犯罪之習慣，或係
    因遊蕩、懶惰成習而犯罪之情事，且公訴人就此除援引被告
    之前科紀錄外，復未提出其他積極證據證明被告確有犯罪之
    習慣，或係因遊蕩、懶惰成習而犯罪之事實，自難僅因此即
    認被告在此之前有違反麻醉藥品管理條例、違反毒品危害防
    制條例案件、贓物、竊盜等案件判決確定，即認被告有犯罪
    之習慣，或係因遊蕩、懶惰成習而犯罪。綜上，公訴人求處
    併宣告於刑之執行前，令被告入勞動場所強制工作乙節，依
    比例原則，核尚屬無必要，末此敘明。
六、據上論斷，應依刑事訴訟法第273條之1第1 項、第299條第1
    項前段，刑法第320條第1項、第321條第1項第1款、第346條
    第3項、第1項、第25條第2項、第47條第1項、第51條第1 項
    第 5款，刑法施行法第1條之1第1項、第2項前段，判決如主
    文。
本案經檢察官鄒茂瑜到庭執行職務。
中    華    民    國    97    年    8     月    28    日
                  刑事第一庭    法  官  楊數盈
以上正本證明與原本無異。
如不服本判決應於收受本判決後10日內向本院提出上訴書狀，上
訴書狀應敘述具體理由。上訴書狀未敘述上訴理由者，應於上訴
期間屆滿後20日內補提理由書狀於本院 (均須按他造當事人之人
數附繕本 )「切勿逕送上級法院」。
                                書記官  謝國聖
中    華    民    國    97    年    8     月    28    日
附錄本案論罪科刑法條：
刑法第320條第1項：
意圖為自己或第三人不法之所有，而竊取他人之動產者，為竊盜
罪，處5年以下有期徒刑、拘役或500元以下罰金。
刑法第321條第1項第1款：
犯竊盜罪而有左列情形之一者，處6月以上、5年以下有期徒刑：
一、於夜間侵入住宅或有人居住之建築物、船艦或隱匿其內而犯
    之者。
刑法第346條第1項、第3項：
意圖為自己或第三人不法之所有，以恐嚇使人將本人或第三人之
物交付者，處6月以上5年以下有期徒刑，得併科1,000 元以下罰
金。
前二項之未遂犯罰之。


司法院資訊處製作；財團法人民間司法改革基金會備份。
